臺灣臺中地方法院刑事判決　　　　　　　　　　　　九十三年度自緝字第六五七號
　　自　訴　人　甲○○
　　被　　　告　乙○○
右列被告因詐欺案件，經自訴人提起自訴，本院判決如左：
    主  文
乙○○意圖為自己不法之所有，以詐術使人將本人之物交付，處有期徒刑參月，如易
科罰金，以參佰元折算壹日。
    犯罪事實
一、乙○○原係從事中古車貸款等業務，明知其前積欠甲○○新台幣（下同）一百餘
    萬元迄未清償，已無償債能力，竟意圖為自己不法之所有，於民國九十一年四月
    一日，在台中縣豐原市○○路二二０之十一號其任職之全民商行，持發票人為陳
    慈仲，付款人為合作金庫銀行崇文分行（支票存款帳號００五六六二號），九十
    一年五月一日期，面額三十八萬五千元之第ＡＺ0000000號支票及其書立
    之借據各一紙，向甲○○佯稱其客戶辦理公司登記須銀行存款證明，欲借款三十
    八萬五千元，一個月內即可返還等語，使甲○○信以為真，交付三十八萬五千元
    予乙○○。嗣上開支票屆期經甲○○提示付款遭退票，乙○○亦不知去向，甲○
    ○始知受騙。
二、案經甲○○提起自訴。
    理  由
一、本件自訴人甲○○提起自訴未委任律師行之，雖與修正施行後刑事訴訟法第三百
    十九條第二項「前項自訴之提起，應委任律師行之」之規定相違，惟該規定係於
    九十二年二月六日經總統公布，自九十二年九月一日起施行，依刑事訴訟法施行
    法第七條之三但書規定，修正刑事訴訟法施行前已依法定程序進行之訴訟程序，
    其效力不受影響。而本件自訴人係於修正刑事訴訟法施行前之九十二年五月七日
    即提起本件自訴，其未委任律師行之，自無不合，先予敘明。
二、訊據被告乙○○固坦承於前揭時地，持發票人為陳慈仲，付款人為合作金庫銀行
    崇文分行，九十一年五月一日期，面額三十八萬五千元之第ＡＺ0000000
    號支票及其書立之借據各一紙，向自訴人甲○○借款三十八萬五千元，上開支票
    屆期經提示遭退票等情，惟否認詐欺取財犯行，辯稱伊無詐欺取財犯意，上開支
    票係陳慈仲借伊使用，因有一、二位客戶未歸還伊代墊之銀行貸款，所以沒錢存
    入支票存款帳戶才退票云云。然查右揭犯罪事實，業據自訴人甲○○指訴綦詳，
    並有上開支票、退票理由單及被告書立之借據影本各一紙附卷可稽。被告陳稱因
    有一、二位客戶未歸還伊代墊之銀行貸款，所以沒錢存入支票存款帳戶才退票云
    云，迄未提出任何事證佐參，尚難憑採。又陳慈仲所有合作金庫銀行崇文分行第
    ００五六六二號支票存款帳戶，係被告要求陳慈仲申設，領得支票均由被告使用
    等情，復經證人陳慈仲證述無訛，而該支票存款帳戶自九十一年四月間起即開始
    退票，亦有合作金庫銀行北屯分行九十二年五月二十六日合金北屯字第０九二０
    ００二六六三號函附交易明細表在卷足憑，參以被告自承前已積欠自訴人九十餘
    萬元迄未清償等情（依自訴人提出之借據影本顯示被告實際另積欠自訴人達一百
    餘萬元），益徵被告持上開支票及借據向自訴人借款時，已無償債能力，竟仍以
    客戶辦理公司登記須銀行存款證明，一個月內即可返還為藉口，向自訴人詐借三
    十八萬五千元，自有不法所有意圖，所辯無非飾卸之詞，不足採信，其犯行已堪
    認定。
三、核被告所為，係犯刑法第三百三十九條第一項之詐欺取財罪。爰審酌被告尚無前
    科紀錄（見卷附台灣高等法院被告全國前案紀錄表），向自訴人詐得金額非少，
    至本件言詞辯論終結前已償還自訴人十萬元，及其犯罪動機、手段、所生損害、
    犯罪後態度等一切情狀，處以如主文所示之刑，並諭知易科罰金之折算標準。
據上論斷，應依刑事訴訟法第三百四十三條、第二百九十九條第一項前段，刑法第三
百三十九條第一項、第四十一條第一項前段，罰金罰鍰提高標準條例第一條前段、第
二條，判決如主文。
中      華      民      國      九十四      年    二    月    二十二    日
                                  台灣台中地方法院刑事第八庭
                                      審判長法  官  朱  光  國
                                            法  官  洪  俊  誠
                                            法  官  鍾  堯  航
右正本證明與原本無異。
如不服本判決，應於送達後十日內向本院提出上訴狀（須附繕本），上訴於台灣高等
法院台中分院。
                                            書記官
中      華      民    國      九十四      年      二    月    二十二  日
附錄本案論罪科刑法條全文
刑法第三百三十九條第一項：
意圖為自己或第三人不法之所有，以詐術使人將本人或第三人之物交付者，處五年以
下有期徒刑、拘役或科或併科一千元以下罰金。
